臺灣宜蘭地方法院刑事判決
111年度訴字第8號
公  訴  人  臺灣宜蘭地方檢察署檢察官
被      告  廖佩芸




            宋劉毅



            江宇倫



上列被告因妨害秩序等案件，經檢察官提起公訴（110年度偵字
第4490號），本院判決如下：
    主  文
己○○成年人故意對少年犯意圖供行使之用而攜帶兇器在公共場所
聚集三人以上首謀實施強暴罪，處有期徒刑捌月。
丙○○成年人故意對少年犯意圖供行使之用而攜帶兇器在公共場所
聚集三人以上下手實施強暴罪，處有期徒刑柒月。未扣案之甩棍
壹副沒收，於全部或一部不能沒收或不宜執行沒收時，追徵其價
額。
甲○○成年人故意對少年犯意圖供行使之用而攜帶兇器在公共場所
聚集三人以上下手實施強暴罪，處有期徒刑柒月。未扣案之球棒
壹支沒收，於全部或一部不能沒收或不宜執行沒收時，追徵其價
額。
    事  實
己○○、丙○○、甲○○均為成年人，緣己○○因不滿少年庚○○（民國9
  5年7月生）與其子蕭○棠於打球時發生衝突，竟基於意圖供行
  使之用而攜帶兇器在公共場所聚集三人以上施強暴之首謀犯意
  ，於民國110年5月2日22時許，先透過戊○○（另行審結）查悉
  庚○○在宜蘭縣頭城鎮之住處（詳卷）後，再邀集丙○○、甲○○、
  丁○○（另行審結）一同前往，丙○○、甲○○、丁○○即共同基於意
  圖供行使之用而攜帶兇器在公共場所聚集三人以上下手施強暴
  之犯意聯絡，分持足供兇器使用之甩棍1副、球棒1支、空氣槍
  1支，一同前往庚○○上址住處前，先由己○○拍門、按門鈴叫囂
  ，未獲回應後，即由丙○○手持甩棍、甲○○則持球棒，擊破1樓
  大門玻璃，丁○○則持空氣槍射擊2樓窗戶，致庚○○住處1樓大門
  玻璃、2樓窗戶玻璃毀損不堪使用（毀損罪部分業經撤回告訴
  ，詳後「不另為不受理之諭知」），而妨害公共秩序及公眾安
  寧。
案經庚○○訴由宜蘭縣政府警察局礁溪分局報告臺灣宜蘭地方檢
  察署檢察官偵查起訴。
    理  由
證據能力：按被告以外之人於審判外之陳述，雖不符刑事訴訟
  法第159條之1 至第159 條之4 之規定，而經當事人於審判程
  序同意作為證據，法院審酌該言詞陳述或書面陳述作成時之情
  況，認為適當者，亦得為證據，刑事訴訟法第159 條之5 第1
  項定有明定。本判決下列所引用被告己○○、丙○○、甲○○以外之
  人於審判外之陳述，經被告3人於本院準備程序時均表示對於
  證據能力無意見，並同意做為調查證據使用（見訴卷一第102
  頁、訴卷二第19、103頁），復經本院審酌前開陳述作成時之
  情況，並無違法不當情事，因認具證據能力。又本案認定事實
  之其餘非供述證據，並無證據證明係公務員違背法定程序所取
  得，依同法第158條之4反面解釋，亦均有證據能力，核先敘明
  。
認定事實所憑之證據及理由：前揭犯罪事實，業據被告己○○、
  丙○○、甲○○坦承不諱，核與同案被告丁○○、戊○○之供述（警卷
  第9至13頁背面、偵卷第62頁、訴卷二第23至27、99至105頁）
  ，告訴人庚○○之指訴（警卷第18頁、偵卷第63至64頁）及證人
  乙○○（少年庚○○之母）、蕭○棠、林○安、石○均、李○宗、簡○
  呈之證述情節大致相符（偵卷第63至64頁、警卷第24至34頁）
  ，並有槍枝初步檢視報告表1件暨槍枝初步檢視相片7紙、監視
  器錄影畫面擷取相片17紙、門窗遭毀損之現場相片7紙（警卷
  第43至46頁背面、55至60頁背面）等附卷可稽，足認被告3人
  前開出於任意性之自白核與事實相符，得作為認定事實之依據
  。本件事證明確，被告3人之犯行均堪以認定，應依法論科。
論罪科刑：
㈠按檢察官代表國家提起公訴，依檢察一體原則，到庭實行公訴
  之檢察官如發現起訴書用法有明顯錯誤，得本於自己確信之法
  律見解，於論告時更正起訴之法條。查本案起訴法條經到庭實
  行公訴之檢察官於111年7月28日論告時予以更正（訴卷二第21
  6頁審理），依上說明，檢察官認被告所涉法條即以前開論告
  時所更正之法條為據，先予敘明。
㈡被告己○○、丙○○、甲○○於為前揭行為時，均為年滿20歲之成年
  人，告訴人庚○○則未滿18歲，有其等個人戶籍資料查詢結果在
  卷可稽（警卷第64、69、79頁），且為被告3人所明知，業經
  被告供承在卷（訴卷二第207至208頁），被告3人對少年庚○○
  實施犯罪，是核被告己○○所為，係犯兒童及少年福利與權益保
  障法第112條第1項本文後段、刑法第150條第2項第1款、第1項
  後段之成年人故意對少年犯意圖供行使之用而攜帶兇器在公共
  場所聚集三人以上首謀實施強暴罪；被告丙○○、甲○○所為，則
  均係犯兒童及少年福利與權益保障法第112條第1項本文後段、
  刑法第150條第2項第1款、第1項後段之成年人故意對少年犯意
  圖供行使之用而攜帶兇器在公共場所聚集三人以上下手實施強
  暴罪。
㈢被告丙○○、甲○○與同案被告丁○○間，就上開意圖供行使之用而
  攜帶兇器在公共場所聚集3人以上下手實施強暴罪，有犯意聯
  絡及行為分擔，均應論以共同正犯。惟刑法條文有「結夥3人
  以上」者，其主文之記載並無加列「共同」之必要（最高法院
  79年度台上字第4231號判決意旨參照），是本條文以「聚集3
  人以上」為構成要件，應為相同解釋，方為適論。
㈣按在公共場所或公眾得出入之場所聚集三人以上，施強暴脅迫
  者，在場助勢之人，處1年以下有期徒刑、拘役或10萬元以下
  罰金；首謀及下手實施者，處6月以上5年以下有期徒刑；犯前
  項之罪，而有下列情形之一者，得加重其刑至2分之1：一、意
  圖供行使之用而攜帶兇器或其他危險物品犯之。二、因而致生
  公眾或交通往來之危險，刑法第150條第1項、第2項定有明文
  ，該條第2項為獨立之犯罪類型，屬刑法分則加重之規定。惟
  依上述規定，法院對於行為人所犯刑法第150條第2項第1款、
  第1項前段、後段之行為，是否加重其刑，有自由裁量之權，
  事實審法院應依個案具體情狀，考量當時客觀環境、犯罪情節
  及危險影響程度、被告涉案程度等事項，綜合權衡考量是否有
  加重其刑之必要性。本院審酌本案緣起係因被告己○○不滿告訴
  人與其子因打球滋生糾紛，而邀集丙○○、甲○○、丁○○到場為本
  案犯行，無視該處為公共場所，隨時有其他民眾出現或經過，
  而持甩棍、球棒、空氣槍等兇器前往，並確持前開兇器為施暴
  之行為，已對公共秩序及社會安寧造成相當程度之危害，是本
  院認有依前揭規定，對被告3人予以加重其刑之必要，爰均依
  法加重其刑。
㈤爰審酌被告己○○僅因與其子與告訴人有糾紛，竟不思理智解決
  ，邀集多人分持空氣槍、甩棍、球棒等物，於公共場所實施暴
  行，而被告丙○○、甲○○、丁○○等人經邀集後，確分持前開兇器
  前往並施暴，已對公共秩序造成相當程度之危害，並致告訴人
  財物受有損害，所為均非可取，然被告己○○、丙○○、甲○○均坦
  承犯行，態度尚可，己○○復與告訴人達成和解，有和解書1紙
  在卷可稽（訴卷二第29頁），並衡酌本件係由被告己○○首謀糾
  集，被告丙○○、甲○○則係經約同到場，及被告各人施暴之情節
  及參與程度，兼衡被告己○○前曾因竊盜、毒品等案件經法院判
  處罪刑及執行，被告丙○○前曾因槍砲、詐欺、重利等案件，經
  法院判處罪刑及執行，被告甲○○前曾因毒品、竊盜、詐欺、妨
  害秩序等案件，經法院判處罪刑及執行之素行，有臺灣高等法
  院被告前案紀錄表在卷可參，暨被告己○○於本院審理時自陳：
  其入監前從事土地開發業務，獨居，經濟狀況小康及國小畢業
  之智識程度；被告丙○○於本院審理時自陳：入監前從事水電工
  ，家中尚有父母、妻子、小孩及姊姊，經濟狀況勉持及大學畢
  業之智識程度；被告甲○○於本院審理時則自陳：其從事修水電
  ，與父親同住，經濟狀況小康及高中肄業之智識程度等一切情
  狀（訴卷二第215至216頁），分別量處如主文所示之刑。
沒收：
㈠未扣案之甩棍1副、球棒1支，分係被告丙○○、甲○○所有，經被
  告2人供陳在卷（訴卷二第213頁），並均係供被告2人犯本案
  妨害秩序罪所用之物，亦已如前述認定，爰均依刑法第38條第
  2項前段、第4項之規定，在被告丙○○、甲○○所犯之罪項下宣告
  沒收，並於全部或一部不能沒收或不宜執行沒收時，追徵其價
  額。
㈡至供本案妨害秩序罪所用之空氣槍1支，則係同案被告林韋丞所
  有，業經被告己○○、丁○○供述在卷（訴卷二第101、213頁），
  俟同案被告丁○○到案後另為判決時，再於同案被告丁○○所犯之
  罪項下宣告沒收，附此敘明。
不另為不受理之諭知：
㈠公訴意旨另以：被告己○○、丙○○、甲○○與同案被告丁○○（另行
  審結）共同所為前揭妨害秩序之行為，造成告訴人住處1樓大
  門玻璃及2樓窗戶玻璃毀損不堪使用，因認被告3人亦共同涉犯
  刑法第354條之毀損罪嫌。
㈡按告訴乃論之罪，告訴人於第一審辯論終結前得撤回其告訴；
  又告訴乃論之罪，其告訴經撤回者，應諭知不受理之判決，刑
　事訴訟法第238條第1項、第303條第3款分別定有明文。
㈢本件公訴意旨所指被告3人與同案被告丁○○所共同涉犯之刑法第
  354條毀損罪，依同法第357條規定，須告訴乃論。茲因本案業
  經告訴人庚○○具狀撤回毀損告訴，有撤回告訴聲請狀1紙在卷
  可證（訴卷二第107頁），是此部分本應為不受理之諭知，惟
  被告3人此部分犯行倘成立毀損罪，與上開經本院認定有罪之
  妨害秩序犯行間，有想像競合犯之裁判上一罪關係，爰均不另
  為不受理之諭知。
不另為無罪之諭知：
㈠公訴意旨另以：被告己○○、丙○○、甲○○與同案被告丁○○（另行
  審結）、戊○○（另行審結）共同基於恐嚇之犯意聯絡，於110
  年5月2日22時許，一同前往前址告訴人庚○○與其母乙○○之住處
  ，先由被告丙○○手持甩棍拍門、按門鈴叫囂，未獲回應後，同
  案被告丁○○即持空氣槍擊破1樓大門玻璃，繼之持空氣槍射擊2
  樓窗戶玻璃，以此方式恐嚇少年庚○○及少年之母乙○○，致生危
  害於安全，因認被告3人亦共同涉犯刑法第305條之恐嚇罪嫌。
㈡按犯罪事實應依證據認定之，無證據不得認定犯罪事實；不能
  證明被告犯罪者或其行為不罰者，應諭知無罪之判決，刑事訴
  訟法第154條第2項及第301條第1項分別定有明文。又刑法第30
  5條之恐嚇罪，係以加害生命、身體、自由、名譽、財產之事
  恐嚇他人，致生危害於安全者，必以對生命、身體、自由、名
  譽、財產有惡害之通知，使心生畏怖並致生危害於安全者，始
  得以上開規定相繩。又所謂惡害之通知，係指明確而具體加害
  上述各種法益之意思表示，客觀上一般人皆認足以構成威脅，
  致接受意思表示者之生活狀態陷於危險不安之境，倘非具體明
  確，即難認係惡害通知。
㈢訊據被告己○○、丙○○、甲○○固均坦承有與同案被告丁○○共同為
  前揭毀損告訴人庚○○住處大門玻璃及2樓窗戶玻璃之事實，惟
  均堅詞否認有何恐嚇犯行，均辯稱：後來沒有人出來開門，伊
  等即離開，伊等無為其他之恐嚇行為等語。經查，被告3人與
  同案被告丁○○有共同為前開「拍門、按門鈴叫囂，持甩棍、球
  棒擊破1樓大門玻璃，持空氣槍射擊2樓窗戶」等行為，固經本
  院認定如前，告訴人庚○○及其母乙○○確因被告之舉而心生畏懼
  ，亦經告訴人庚○○於警詢時指訴綦詳（警卷第18頁背面），然
  被告等人前開妨害秩序、毀損之行為，已屬「現在不法之侵害
  」，被告等人除前開妨害秩序、毀損之行為外，並未再加諸其
  他任何言詞、動作或舉措，而為「將加害生命、身體、自由、
  名譽、財產之事」通知告訴人或被害人之意，既非屬將來惡害
  之通知，參諸前揭說明，自與刑法恐嚇危害安全罪之構成要件
  有間，是被告等人除構成前開認定之妨害秩序罪及經撤回之毀
  損罪外，尚難另以恐嚇罪責相繩，則此部分本應為被告3人恐
  嚇無罪之諭知，惟被告3人此部犯行倘成立犯罪，與上開起訴
  經本院認定有罪之妨害秩序之犯行間，有想像競合之裁判上一
  罪關係，爰均不另為無罪之諭知。
據上論斷，應依刑事訴訟法第299條第1項前段，兒童及少年福利
與權益保障法第112條第1項，刑法第28條、第150條第1項後段、
第2項第1款、第38條第2項前段、第4項，刑法施行法第1條之1第
1項，判決如主文。
本案經檢察官黃正綱提起公訴，檢察官林禹宏到庭執行職務。
中　　華　　民　　國　　111 　年　　8 　　月　　16　　日
                  刑事第四庭  審判長法  官  林惠玲
                                    法  官  楊心希
                                    法  官  陳錦雯
以上正本證明與原本無異。
如不服本判決應於收受送達後二十日內向本院提出上訴書狀，並
應敘述具體理由；其未敘述上訴理由者，應於上訴期間屆滿後二
十日內向本院補提理由書(均須按他造當事人之人數附繕本)「切
勿逕送上級法院」。
                                   書記官  吳蔚宸
中　　華　　民　　國　　111 　年　　8 　　月　　16　　日
附錄所犯法條：
中華民國刑法第150條
在公共場所或公眾得出入之場所聚集三人以上，施強暴脅迫者，
在場助勢之人，處1年以下有期徒刑、拘役或10萬元以下罰金；
首謀及下手實施者，處6月以上5年以下有期徒刑。
犯前項之罪，而有下列情形之一者，得加重其刑至二分之一：
一、意圖供行使之用而攜帶兇器或其他危險物品犯之。
二、因而致生公眾或交通往來之危險。